臺灣高雄地方法院刑事判決　　　　　　　96年度訴字第937號
公　訴　人　臺灣高雄地方法院檢察署檢察官
被　　　告　乙○○
　　　　　　　　　　（現於臺灣高雄看守所羈押中）
選任辯護人　陳奕全律師
上列被告因違反毒品危害防制條例案件，經檢察官提起公訴（96
年度偵字第2144號）暨追加起訴（96年度蒞追字第5 號），本院
判決如下：
    主  文
乙○○販賣第二級毒品，累犯，處有期徒刑肆年。扣案之甲基安
非他命肆包（合計淨重肆點壹壹玖公克），均沒收銷燬之；販賣
第二級毒品所得新臺幣參仟元，沒收之，如全部或一部不能沒收
時，以其財產抵償之。
    事  實
一、乙○○前於民國90年間因強盜案件，經臺灣高雄地方法院判
    處應執行有期徒刑1 年8 月確定，於91年5 月5 日縮短刑期
    執行完畢，猶不知悔改，明知甲基安非他命為毒品危害防制
    條例第2 條第2 項第2 款所列管之第二級毒品，非經許可不
    得販賣、持有，竟意圖營利，基於反覆販賣第二級毒品甲基
    安非他命之犯意，為下列犯行：
(一)於不詳時間、在不詳地點，購入不詳重量之第二級毒品甲基
    安非他命，而持有之。後於95年12月間日，乙○○接獲朱靜
    儀以0000000000號行動電話撥打其使用之0000000000號行動
    電話，告知欲購買第二級毒品甲基安非他命，兩人談妥後，
    遂於95年12月間某2 日，在高雄市○○○路、民權二路口附
    近，以每包新臺幣（下同）1000元之價格販賣第二級毒品甲
    基安非他命各1 包（約毛重0.45公克）予朱靜儀，共計2 次
    。
(二)於96年1 月7 日18時許，在高雄縣鳳山市○○○路附近之7-
    11超商，以8000元之價格，向年籍不詳名叫「鐘文智」之成
    年男子購入第二級毒品甲基安非他命共4.119 公克（淨重）
    ，而持有之。後於96年1 月10日13時20分許，乙○○再次接
    獲朱靜儀以0000000000號行動電話撥打其使用之0000000000
    號行動電話，告知欲購買第二級毒品甲基安非他命，兩人談
    妥後，遂於96年1 月10日13時50分許，在乙○○位於高雄市
    前鎮區○○○路148 號5 樓之14住處，以每包1000元之價格
    販賣第二級毒品甲基安非他命1 包（約毛重0.45公克）予朱
    靜儀。
(三)嗣於第3 次販賣第二級毒品甲基安非他命甫交易完成，為警
    當場查獲並扣得乙○○所有之甲基安非他命吸食器1 組、甲
    基安非他命玻璃吸管3 支、電子磅秤1 台、分裝用夾鏈袋1
    包及甲基安非他命4 包合計淨重4.119 公克及現金1000元，
    始查悉上情。
二、案經高雄市政府警察局苓雅分局報請臺灣高雄地方法院檢察
    署檢察官偵查起訴。
    理  由
壹、證據能力部分：
    按被告以外之人於審判外之言詞或書面陳述，除法律有規定
    者外，不得作為證據，刑事訴訟法第159 條第1 項定有明文
    ；被告以外之人於審判外之陳述，雖不符同法第159 條之1
    至159 條之4 之規定，而經當事人於審判程序同意作為證據
    ，法院審酌該言詞陳述或書面陳述作成時之情況，認為適當
    者，亦得為證據。當事人、代理人或辯護人於法院調查證據
    時，知有第159 條第1 項不得為證據之情形，而未於言詞辯
    論終結前聲明異議者，視為有前項之同意，同法第159 條之
    5 第2 項亦有明文。經查本判決以下所引傳聞證據，皆經被
    告及其辯護人於本院審理時，就其證據能力表示均同意作為
    證據，本院審酌上開證據作成時並無程序不法等情事，認為
    適當，依上開說明，應均有證據能力。
貳、實體部分：
一、上揭犯罪事實，業據被告乙○○於本院審理時坦承不諱，核
    與證人即購買毒品者朱靜儀於警詢及偵訊時具結證述相符，
    復有高雄市立凱旋醫院濫用藥物成品高市凱醫驗字第3301號
    檢驗鑑定書、扣押物品目錄表、照片在卷可稽，並有電子磅
    秤1 台、分裝用夾鏈袋1 包及甲基安非他命4 包合計淨重4.
    119 公克及現金1000元扣案可資佐證，又參以近年來毒品之
    濫用，危害國民健康與社會安定日益嚴重，治安機關對於販
    賣或施用毒品之犯罪行為，無不嚴加查緝，各傳播媒體對於
    政府大力掃毒之決心亦再三報導，已使毒品不易取得且物稀
    價昂，苟被告於買賣之過程中無利可圖，縱屬至愚，亦無甘
    冒被取締移送法辦判處重刑之危險而平白從事安非他命買賣
    之理，是其販入之價格必較其出售之價格為低，而有從中賺
    取買賣價差牟利之意圖及事實，應屬合理認定；又販賣毒品
    安非他命係違法行為，非可公然為之，而安非他命亦無公定
    價格，係可任意分裝增減分量，且每次買賣之價格、數量，
    亦隨時依雙方之關係深淺、資力、需求量、對行情之認知、
    來源是否充裕、查緝是否嚴緊、購買者被查獲時供述購買對
    象之可能風險之評估等因素，而異其標準，機動調整，非可
    一概論之。從而販賣之利得，實難察得其交易實情，然販賣
    者從價差或量差中牟利，方式雖異，惟其販賣行為在意圖營
    利則屬同一。況販賣毒品之所謂販賣行為，係行為人基於營
    利之目的，而販入或賣出毒品而言。販賣毒品者，其主觀上
    須有營利之意圖，且客觀上有販賣（即販入或賣出）之行為
    ，即足構成，至於實際上是否已經獲利，則非所問，即於有
    償讓與他人之初，係基於營利之意思，並著手實施，而因故
    無法高於購入之原價出售，最後不得不以原價或低於原價讓
    與他人時，仍屬販賣行為（最高法院九十三年度台上字第一
    六五一號判決要旨參照），是本件事證明確，被告犯行洵堪
    認定，應依法論科。
二、按甲基安非他命係屬毒品危害防制條例第2 條第2 項第2 款
    所稱之第二級毒品，依法不得持有、販賣。核被告所為，係
    犯毒品危害防制條例第4 條第2 項之販賣第二級毒品罪。其
    持有甲基安非他命後，進而販賣，其持有之低度行為應為其
    販賣之高度行為所吸收，不另論罪。至公訴人雖未就被告於
    95年12月間兩次販賣甲基安非他命予朱靜儀之犯行起訴，惟
    業於本院審理時提出追加起訴，是本院自得予以審理，合先
    敘明。按刑事法若干犯罪行為態樣，本質上原具有反覆、延
    續實行之特徵，立法時既予特別歸類，定為犯罪構成要件之
    行為要素，則行為人基於概括之犯意，在密切接近之一定時
    、地持續實行之複次行為，倘依社會通念，於客觀上認為符
    合一個反覆、延續性之行為觀念者，於刑法評價上，即應僅
    成立一罪。學理上所稱「集合犯」之職業性、營業性、收集
    性或成癮性等具有重複特質之犯罪均屬之，例如經營、從事
    業務、收集、販賣、製造、散佈、成癮性所致之行為等行為
    概念者是（最高法院96年度臺上字第172 號、95年度臺上字
    第4686號、95年度臺上字第1079號判決參照）。且立法上，
    以營利為構成要件之犯罪，通常具有反覆實施同一犯罪行為
    之特性，因其本質乃多數行為之集合或一定行為之反覆實施
    ，在立法上予以擬制，定為一罪。經查，被告先後3 次販賣
    甲基安非他命予朱靜儀之犯行，時間皆在約相距一個月內之
    95年12月間及96年1 月10日，出賣對象同一，地點均在高雄
    市，犯意皆因朱靜儀當時缺乏門路購毒施用始向被告購買，
    各次數量均僅1 小包（毛重0.45公克），代價均為1000元，
    是按一般社會健全觀念，本案被告意圖營利，於密切接近之
    時、地，販賣第二級毒品安非他命3 次，顯係出於反覆、延
    續販賣第二級毒品安非他命之單一行為決意至明，在行為概
    念上，其多次販賣安非他命之行為，應評價認係實質上一罪
    之集合犯，僅成立一罪。公訴人認被告多次販賣第二級毒品
    安非他命之行為，應予分論併罰等語，在目前連續犯規定遭
    刪除之情形下，被告上開基於單一決意、為達成單一不法目
    的所為之各個舉動，如係予以綜合為單一評價，會較將之個
    別評價而論以數罪為合理，以避免對行為人之犯罪行為過份
    評價、處罰，而有違刑罰之謙抑原則，是恐有未恰，附此敘
    明。被告前於90年間因強盜案件，經臺灣高雄地方法院判處
    應執行有期徒刑1 年8 月確定，於91年5 月5 日縮短刑期執
    行完畢，前於民國90年間因強盜案件，經臺灣高雄地方法院
    判處應執行有期徒刑1 年8 月確定，於91年5 月5 日縮短刑
    期執行完畢等情，此有臺灣高等法院被告前案紀錄表1 份在
    卷可參，其於有期徒刑執行完畢後5 年內，再故意犯本件有
    期徒刑以上之販賣第二級毒品罪，為累犯，應依刑法第47條
    第1 項規定加重其刑。又其所犯販賣第二級毒品罪法定刑為
    無期徒刑或7 年以上有期徒刑，依刑法第65條第1 項之規定
    ，其無期徒刑部分不得加重，僅就有期徒刑及罰金部分予以
    加重。再被告意圖營利購入毒品並售予他人，固戕害他人身
    心應受非難，惟念及其販毒數量非鉅、次數僅三且所得不多
    ，與販賣毒品數量達數公斤以上之嚴重危害社會治安情形不
    同，就全部犯罪情節觀之，誠屬情輕法重，且被告業已支付
    3 萬元予財團法人臺灣兒童暨家庭扶助基金會，有收款證明
    單在卷可憑，被告犯後坦承犯行，可見悔意，倘對其販賣第
    二級毒品之犯行科以法定最輕本刑之7 年以上有期徒刑，猶
    嫌過重，衡情尚有可憫恕之處，爰依刑法第59條之規定減輕
    其刑，並依法先加後減之。爰審酌被告明知毒品足以殘害人
    之身心健康，竟仍販賣予他人施用，嚴重危害社會治安及國
    民健康，惟念及其販毒數量非鉅、次數僅三且所得不多，犯
    罪情節尚非嚴重，被告業已支付3 萬元予財團法人臺灣兒童
    暨家庭扶助基金會，有如上述，犯後坦承犯行，態度良好，
    具有悔意，暨其犯罪動機、目的、手段、智識程度等一切情
    狀，量處如主文所示之刑，以資懲戒。扣案之甲基安非他命
    4 包（合計淨重4.119 公克），係查獲之毒品，業如上述，
    應依毒品危害防制條例第18條第1 項前段規定沒收銷燬之；
    至送鑑耗損之毒品既已滅失，自無庸再予宣告沒收銷燬之必
    要，附此敘明。至扣案之電子磅秤1 台、分裝用夾鏈袋1 包
    、甲基安非他命吸食器1 組、甲基安非他命玻璃吸管3 支，
    雖為被告所有，然係供其施用甲基安非他命之用（被告施用
    毒品犯行部分，另案審理中），業據其供陳在卷，與本案無
    關，爰均不宣告沒收。末，被告坦承上開販賣毒品犯行，3
    次所得共3000元，有證人朱靜儀證述及被告供陳在卷，是被
    告上開所得財物雖未經扣案，此觀諸被告於96年4 月27日本
    院審理時供稱：所得價款2000元伊花掉了，第3 次之所得價
    款1000元，伊捲起來放在桌上，警察沒有發現，故警方所扣
    案之千元鈔票，並非此次販毒所得等語在卷（本院卷第52、
    54頁），是其販毒所得3000元仍應依毒品危害防制條例第19
    條第1 項規定，併予宣告沒收，如全部或一部不能沒收時，
    以其財產抵償之。
據上論斷，應依刑事訴訟法第299 條第1 項前段，毒品危害防制
條例第4 條第2 項、第18條第1 項前段、第19條第1 項，刑法第
11條、第59條，判決如主文。
本案經檢察官甲○○到庭執行職務。
中　　華　　民　　國　　96　　年　　5 　　月  　11　　日
                  刑事第十一庭  審判長法　官  何秀燕
                                      法  官  戰諭威
                                      法  官  吳金芳
以上正本證明與原本無異。
如不服本判決，應於判決送達後10日內，向本院提出上訴狀。
中　　華　　民　　國　　96　　年　　5 　　月　　17　　日
                                      書記官  周美
附錄本件論罪科刑法條：
毒品危害防制條例第4 條：
製造、運輸、販賣第一級毒品者，處死刑或無期徒刑；處無期徒
刑者，得併科新臺幣1千萬元以下罰金。
製造、運輸、販賣第二級毒品者，處無期徒刑或7年以上有期徒
刑，得併科新臺幣7百萬元以下罰金。
製造、運輸、販賣第三級毒品者，處5年以上有期徒刑，得併科
新臺幣5百萬元以下罰金。
製造、運輸、販賣第四級毒品者，處3年以上10年以下有期徒刑
，得併科新臺幣3百萬元以下罰金。
製造、運輸、販賣專供製造或施用毒品之器具者，處1年以上7年
以下有期徒刑，得併科新臺幣1百萬元以下罰金。
前五項之未遂犯罰之。
